【裁判字號】    97,易,918
【裁判日期】    970327
【裁判案由】    詐欺
【裁判全文】
臺灣臺中地方法院刑事判決          97年度易字第918號
公  訴  人  臺灣臺中地方法院檢察署檢察官
被      告  乙○○
上列被告因詐欺案件，經檢察官聲請以簡易判決處刑（96年度偵
字第21149號），嗣經本院豐原簡易庭認不宜簡易判決處刑，簽
請移由刑事普通庭依通常程序審理，本院判決如下：
    主  文
本件免訴。
    理  由
一、聲請簡易判決處刑意旨略以：被告乙○○明知國內社會上層
    出不窮之詐騙集團或不法份子為掩飾其不法行徑，避免執法
    人員之追查及處罰，經常利用他人之存款帳戶掩人耳目，在
    客觀上可以預見一般取得他人帳戶使用之行徑，常與財產犯
    罪所需有密切關連，且此種不法行為屢經媒體大肆宣導，竟
    仍基於幫助詐欺之未必故意，於民國（下同）96年5月22日
    ，在臺中火車站附近，將其在新竹國際商業銀行豐原分行開
    立之帳號00000000000號帳戶之存摺、提款卡、密碼及印章
    等物，提供予真實姓名年籍不詳、自稱「高先生」之成年男
    子使用。嗣該人及其所屬詐騙集團成員取得被告乙○○上開
    帳戶後，基於意圖為自己不法所有之犯意，於96年5月29日0
    時10分許，向在臺北市○○區○○街159號5樓上網之被害人
    甲○○施用詐術，佯稱有女子願意援交，伊為該女子之經紀
    人，若要與女子見面，須繳交新臺幣（下同）2萬元之保證
    金，以擔保並非警察身份云云，以此方式施用詐術，致被害
    人甲○○陷於錯誤，而同日凌晨1時39分許，至臺北市○○
    ○路○段2之1號之新竹國際商業銀行，以ATM方式，匯款2萬
    元至被告乙○○之上開帳戶。嗣該人及其所屬詐騙集團成員
    承續前接犯意，於同日凌晨2時15分許，再撥打電話向被害
    人甲○○佯稱：要與該女子見面需4萬元保證金，剛剛有口
    誤，故減價只需3萬元保證金即可為由云云，以此方式施用
    詐術，致被害人甲○○陷於錯誤，又於同日凌晨2時29分許
    ，匯款1萬元至被告乙○○之上開帳戶內。嗣被害人甲○○
    發覺受騙，報警處理而查獲上情。案經臺北市政府警察局文
    山第一分局報請臺灣臺中地方法院檢察署檢察官偵查後，聲
    請以簡易判決處刑，嗣經本院豐原簡易庭簽請認宜適用通常
    程序審理。因認被告乙○○涉犯刑法第30條第1項、第339條
    第1項之幫助詐欺取財罪嫌。
二、按案件曾經判決確定者，應諭知免訴之判決，並得不經言詞
    辯論為之，刑事訴訟法第三百零二條第一款、第三百零七條
    ，分別定有明文。又訴訟上所謂一事不再理之原則，關於實
    質上一罪或裁判上一罪，亦均有其適用，最高法院六十年臺
    非字第七七號著有判例可資參照。
三、查另案公訴人臺灣臺南地方法院檢察署檢察官就被告乙○○
    能預見一般人取得他人金融帳戶之目的，常利用作為財產犯
    罪工具之用，俾於取得贓款及掩飾犯行不易遭人追查，竟仍
    基於幫助犯罪之不確定故意，被告乙○○則於96年5月22日
    在臺中市火車站前，將其申辦之新竹國際商業銀行豐原分行
    帳戶（帳號：0000-0000000號）之存摺、提款卡、提款密碼
    及印章，以8000元之代價售予姓名年籍不詳男子，嗣詐欺及
    恐嚇取財集團份子於取得上開帳戶後，即共同基於意圖為自
    己不法所有之犯意聯絡，於同年5月23日在網路交友網站上
    ，先以「阿美」之名義與住於臺南市之被害人林煥庭聯絡，
    並取得其電話，再以「阿忠」之名義對被害人林煥庭恫嚇稱
    ：「為何與伊的小姐交往？若不交付金錢，則要斷其手腳」
    等語，致被害人林煥庭心生畏懼，而依其指示，於同月23日
    及24日陸續匯款12萬6000元至同案被告王彰賢（業經判處罪
    刑在案）帳戶，於同月24日匯款2萬2000元至被告乙○○上
    開帳戶，該集團份子再將上述贓款提領得手。案經臺南市警
    察局第五分局報請臺灣臺南地方法院檢察署檢察官偵查後，
    聲請以簡易判決處刑，因認被告乙○○係涉犯刑法第30條第
    1項、第339條第1項之幫助詐欺取財罪嫌，曾經聲請簡易判
    決處刑（該署96年度偵字第15405號），並經臺灣臺南地方
    法院於97年1月29日以96年度簡字第3983號簡易判決判處罪
    刑在案，業於97年3月17日確定在案等情，業經本院函調該
    案查明，並有臺灣臺南地方法院97年3月25日南院雅刑洪96
    簡3983 字第970013843號函、臺灣臺南地方法院96年度簡字
    第3983 號刑事簡易判決、臺灣高等法院被告前案紀錄表在
    卷可考。本案與前開案件之犯罪事實，就被告乙○○以提供
    上開新竹國際商業銀行豐原分行帳戶資料予真實姓名年籍不
    詳、自稱「高先生」之成年男子使用及取得上開帳戶資料之
    成年人係觸犯刑法第339條第1項之詐欺取財罪等節，均屬相
    同，僅被詐騙之對象不同而已。被告乙○○之幫助行為雖然
    造成被害人甲○○、林煥庭分別受騙匯款，但因其幫助行為
    只有一行為，侵害二法益，應為想像競合關係，故本案與前
    開案件即有裁判上一罪之關係，堪臻明確。本件公訴人就同
    一事實再行聲請簡易判決處刑，當為前案確定判決效力所及
    ，揆諸前揭說明，本件爰不經言詞辯論，逕為諭知免訴之判
    決。
四、據上論斷，應依刑事訴訟法第452條、第302條第1款、第307
    條，判決如主文。
中    華    民    國    97    年    3     月    27    日
                  刑事第六庭    審判長法  官  洪俊誠
                                      法  官  唐敏寶
                                      法  官  高英賓
以上正本證明與原本無異。
如不服本判決，應於判決送達後10日內向本院提出上訴狀，上訴
於臺灣高等法院臺中分院（應敘述具體理由並附繕本）。
上訴書狀如未敘述理由，應於上訴期間屆滿後20日內補提理由書
於本院。
                                      書記官  蕭榮峰
中    華    民    國    97    年    3     月    27    日
附錄論罪科刑實體法條文：
刑法第339條第1項：
意圖為自己或第三人不法之所有，以詐術使人將本人或第三人之
物交付者，處五年以下有期徒刑、拘役或科或併科一千元以下罰
金。
第30條第1項：
幫助他人犯罪者，為從犯。雖他人不知幫助之情者，亦同。


司法院資訊處製作；財團法人民間司法改革基金會備份。
